最高法院刑事判決　　　　　　　　　　　　　　　八十七年度台上字第三五八六號
　　上　訴　人　甲○○
右上訴人因偽造文書案件，不服台灣高等法院中華民國八十六年三月二十一日第二審
更審判決（八十五年度重上更(三)字第三十四號，起訴案號：台灣台北地方法院檢察署
八十一年度偵字第二五○一四號），提起上訴，本院判決如左：
    主  文
上訴駁回。
    理  由
按刑事訴訟法第三百七十七條規定：上訴於第三審法院，非以判決違背法令為理由，
不得為之。是提起第三審上訴，應以原判決違背法令為理由，係屬法定要件。且必須
依據卷內資料為具體之指摘，並足據以辨認原判決已具備違背法令之形式，始屬相當
。本件原判決撤銷第一審關於甲○○部分諭知無罪之判決，改判依牽連犯關係，從一
重論處上訴人甲○○連續行使偽造私文書，足以生損害於公眾及他人罪刑。係依憑訊
據上訴人業已坦承有於原判決事實欄所載時、地與被害人戴羅愛廉簽訂房屋土地買賣
契約書，並移轉登記原判決事實欄所載之二筆房、地所有權之事實，及載明被害人戴
羅愛廉係民國一年出生，其夫戴志鈞於七十七年五月十七日死亡之戶籍謄本影本，證
明被害人於其夫去世時，一切喪葬事宜，均由戴志鈞之生前好友為之料理，當時被害
人精神狀況，即已不如常人，在台乏人照料，平日飲食起居，均賴鄰居送飯照料，…
…之證人唐策時、方蓉貞於原審更審前調查時之結證，暨卷附之房屋土地買賣契約書
、新台幣（下同）九十五萬元之簽收條、二百萬元之簽收單、四十五萬元之收條、一
百五十萬元之支票、土地建物買賣所有權移轉契約書、土地建物登記謄本等影本及國
立台灣大學醫學院附設醫院（下稱台大醫院）八十二年七月八日校附醫秘字第九八
三二號函附戴羅愛廉精神鑑定報告書等證據。已明所憑證據及認定理由。並指駁、
說明上訴人否認犯罪之辯解，何以係卸責之詞，不足採信；證人即代書許宏遠、莊婉
鈺所證係被害人到代書事務所辦理云云，何以均不得採為有利上訴人之證據，綦詳。
另明公訴人雖未及上訴人偽造私文書及使公務員登載不實事項於職務上所掌之公
文書等罪嫌，惟與已起訴部分有牽連關係，為裁判上一罪，法院自得併予審理。原判
決所為合法之事實認定，俱有卷內證據資料足憑，從形式上觀察，並無違背法令之情
形存在。上訴意旨置原判決上開明確論斷於不顧，仍執其在原審所辯陳詞，否認犯罪
，就原審已詳加調查及判決理由說明事項，重為單純之事實上爭執，漫指原判決違背
經驗法則、判決不載理由及所載理由矛盾、判決不適用法則或適用法則不當之違背法
令，均非適法之第三審上訴理由。至上訴意旨另指台大醫院精神鑑定報告書上載戴羅
愛廉個人生活史及病史來自里長即魏火木云云，根本不實，蓋魏火木並無被台大醫院
諮詢，該鑑定報告有偽造內容之嫌，焉能取信於人，原審未就此有關證據憑信性之證
據予以調查，以發現真實，顯有刑事訴訟法第三百七十九條第十款之違法。又戴羅愛
廉就與上訴人間塗銷房地所有權移轉登記事件，法官於八十二年一月十三日訊問戴某
時，其自承「我不知道什麼事，我沒有告被告（指上訴人）」，「戴某均能明瞭詢問
之內容，且其回答時，亦能清楚表示其意思，顯係尚能獨立以法律行為負義務，而戴
某又未曾受禁治產宣告，自應認戴某有訴訟能力。」此項事實業經台灣台北地方法院
八十一年度訴字第三一○九號民事裁定確認在案，足證戴羅愛廉於八十二年一月十三
日時意識十分清楚，無所謂心神喪失或精神耗弱等情。而上述之房地賣予上訴人之時
間，分別在七十八年十二月一日及八十年十二月八日，均在八十二年一月十三日之前
，原判決對此有利上訴人之證據，卻未予採納，亦未說明其不採納之理由，顯有刑事
訴訟法第三百七十九條第十四款判決不載理由之違背法令一節。稽之卷內資料，台大
醫院之精神鑑定報告書係記載戴羅愛廉個人生活史及病史資料來自戴員（指其本人）
、其姪女、姪女婿及里長（見原審八十五年度重上更(三)字第三十四號卷第三十三頁）
，而非僅里長魏火木。況原判決並未以里長即證人魏火木之供述採為判決之基礎，上
訴意旨以此指摘，亦非適法之第三審上訴理由。而刑事訴訟係採真實發現主義，審理
事實之法院，應自行調杳證據，以為事實之判斷，並不受民事裁判之拘束。台灣台北
地方法院八十一年度訴字第三一○九號民事裁定，其理由欄固有上訴意旨所指之載述
，然原判決理由並非認定被害人戴羅愛廉於出賣本件房地時，為心神喪失之人，而係
自由決定意思能力較普通人之平均程度顯然減退，屬精神耗弱（見原判決理由二、(二)
說明）。原判決雖未及上述民事裁定之載述，何以不足採為有利上訴人之認定，不
無訴訟程序違背法令，然於判決無影響，依刑事訴訟法第三百八十條規定，不得為上
訴第三審之適法理由。又原判決理由二、(四)記載「但戴羅愛廉既已在八十年二月間，
即已罹老人痴呆症」之語，顯係原判決事實欄記載「……於七十八年十二月間，乘戴
羅愛廉患有老人痴呆症，精神耗弱情況下，……」之誤。上訴意旨就原判決文字上之
誤載，任意指摘，亦難認係適法之第三審上訴理由。衡以上述說明，應認其上訴為違
背法律上之程式，予以駁回。
據上論結，應依刑事訴訟法第三百九十五條前段，判決如主文。
中      華      民      國    八十七    年      十      月    二十二    日
                              最高法院刑事第五庭
                                  審判長法官  陳  錫  奎
                                        法官  王  德  雲
                                        法官  洪  清  江
                                        法官  李  伯  道
                                        法官  石  木  欽
      右正本證明與原本無異
                                              書  記  官
中      華      民      國    八十七    年      十      月    二十九    日
                                                                       Ｑ
